臺灣高雄地方法院刑事判決　　　　　　　　　　　　　　九十年度自字第五六九號
　　自　訴　人　丙○○
　　代　理　人　單文程律師
　　被　　　告　乙○○○
　　輔　佐　人　甲　○
右列被告因誣告案件，經自訴人提起自訴，本院判決如左：
    主  文
乙○○○無罪。
    理  由
一、自訴意旨如附件自訴狀所載。
二、按犯罪事實應依證據認定之，無證據不得推定其犯罪事實；不能證明被告犯罪者
    ，應諭知無罪之判決，刑事訴訟法第一百五十四條、第三百零一條第一項分別定
    有明文。而刑事訴訟法上所謂認定犯罪事實之證據，係指足以認定被告確有犯罪
    行為之積極證據而言，如未能發現相當證據或證據不足以證明，自不能以推測或
    擬制之方法，以為裁判基礎（最高法院二十九年上字第三一○五號判例及四十年
    台上字第八十六號判例參照）；次按刑法第一百六十九條第一項誣告罪之成立，
    以告訴人所訴被訴人之事實必須完全出於虛構為要件，若有出於誤會或懷疑有此
    事實而為申告，以致不能證明其所訴之事實為真實，縱被訴人不負刑責，而告訴
    人本缺乏誣告之故意，亦難成立誣告罪名；又刑法上之誣告罪，除行為人有使他
    人受刑事或懲戒處分之意圖外，尚須明知無此事實而捏造事實，向公務員誣告犯
    罪為其要件，若行為人就其事實，誇大其詞而為申告，或以為有此嫌疑，均不得
    指為誣告（最高法院四十四年台上字第八九二號、七十六年台上字第一六０號判
    決參照）。
三、自訴人丙○○認被告乙○○○涉犯誣告罪嫌，無非以高雄縣警察局鳳山分局埤頂
    派出所警訊筆錄影本及本院九十年度易字第一三四二號刑事判決及訊問筆錄等影
    本資為論罪之依據。訊之被告乙○○○堅決否認有何誣告犯行，辯稱：我在民國
    九十年一月二十八日早上六時許，在高雄縣鳳山市○○○路三七七巷環保公園旁
    ，自訴人拿長約一百公分的鐵管架在我的兩肋之間，將我壓在汽車下，用鐵管在
    我身上滾壓，後來有人來自訴人仍不放手，我兒子甲○來，自訴人仍不放手，甲
    ○就打電話請警察來。警察很久才來，大約被壓在地下一小時，警察來自訴人還
    拿出鐵管說他工作要用的，自訴人確實有用鐵棍壓在我胸前等語。
四、經查：
（一）自訴人丙○○平時與被告乙○○○相處不睦，於九十年一月二十八日上午六時
      五分許，因發現被告乙○○○正在破壞其停放於高雄縣鳳山市○○路○段三七
      七巷環保公園旁車號ＶＣ─七三○○號客貨兩用車之雨刷，竟基於傷害之犯意
      ，徒手捉住乙○○○之雙手在其胸前交叉，並將乙○○○壓制在地上時間長達
      約一小時之久，造成乙○○○雙手瘀血、左肩鎖骨脫位及胸骨壓挫傷等傷害，
      經乙○○○訴由高雄縣警察局鳳山分局報請臺灣高雄地方法院檢察署檢察官偵
      查起訴後，經本院刑事庭於九十年八月二十八日以九十年度易字第一三二四號
      刑事判決，判處丙○○拘役五十日，緩刑二年，並經臺灣高等法院高雄分院於
      九十年十一月十三日以九十年度上易字第一七六三號判決駁回上訴而確定等情
      ，有前開判決書影本各一份附卷，並經本院調閱該案卷核閱無訛，自訴人丙○
      ○確有於九十年一月二十八日上午六時五分許，在高雄縣鳳山市○○路○段三
      七七巷環保公園旁傷害乙○○○，堪以認定。
（二）被告乙○○○固於前開本院九十年度易字第一三二四號案件中之警、偵訊及審
      理程序，一再指稱：「丙○○用一根張約一百二十公分左右的鐵管打傷我，我
      的雙手瘀血、左肩鎖骨脫位、胸骨壓挫傷」（九十年一月二十八日警訊筆錄）
      、「（丙○○用）鐵管（打我），他從哪裡拿出來的，我不知道」（九十年三
      月二十日偵訊筆錄）、「丙○○用鐵棍打我心臟部位、大腿、小腿、兩手」（
      九十年五月十日訊問筆錄）等語，有該案件之警訊、偵訊及本院訊問筆錄影本
      附卷可稽。另丙○○係於案發當天清晨六時許，即發現被告乙○○○毀損其雨
      刷，並隨即將乙○○○壓制在地上，而證人張秋海、朱德福係經丙○○之父親
      蔡進德之請託，分別於六時五分及六時十分到達現場，均尚看見丙○○將乙○
      ○○壓制在地上，至於丙○○毆打乙○○○之過程，張秋海、朱德福均未看到
      ，到現場時，亦未看到鐵管等情，亦據張秋海、朱德福於該案件之警偵訊及本
      院訊問時，證述明確，又案發當時到場處理之警員李泰明、曾裕煌於該案審理
      中亦結證：到達現場時，乙○○○及丙○○已經沒有在打架，丙○○抓著乙○
    ○○的手，乙○○○說丙○○毆打伊胸部，但在現場沒有找到兇器等語，是證
      人張秋海、朱德福、李泰明、曾裕煌等人之證述，無從據以認定丙○○確有以
      鐵棍毆打乙○○○，況案發當時係清晨六時許，丙○○已將乙○○○壓制在地
      上數分鐘後，始請其父親蔡進德叫鄰長張秋海、里長朱德福到現場，已如前述
      ，其間並無其他之人在場目睹，是不能以乙○○○無法證明其所訴關於丙○○
      以鐵棍毆打伊之事實為真實，而遽指乙○○○明知無此事實而捏造事實，向公
      務員誣告犯罪。
五、綜上所述，被告乙○○○確於右揭時、地，遭自訴人壓制在地上，並受有雙手瘀
    血、左肩鎖骨脫位及胸骨壓挫傷等傷害，自訴人亦因此經判刑確定，被告乙○○
    ○所訴之傷害事實，並未偏離基本之事實，縱使不能證明其所申告關於自訴人持
    鐵棍毆打伊之事實為真實，亦無從認被告乙○○○係故意虛構事實，即與刑法第
    一百六十九條第一項之誣告罪之構成要件不符，自不構成該罪。此外，本院復查
    無其他證據足資證明被告有何誣告之犯行，被告犯罪尚屬不能證明，核之上開說
    明，自應諭知無罪之判決。
據上論斷，依刑事訴訟法第三百四十三條、第三百零一條第一項，判決如主文。
中      華      民      國    九十一    年      五      月      七      日
                                  臺灣高雄地方法院刑事庭
                                      法  官    涂裕洪
右正本證明與原本無異。
如不服本判決，應於判決送達後十日內，向本院提出上訴狀。
                                      書記官    賴佳慧
中    華    民    國      九十一      年      五      月      十      日
